【裁判字號】    97,易,1324
【裁判日期】    970630
【裁判案由】    詐欺
【裁判全文】
臺灣臺北地方法院刑事判決      九十七年度易字第一三二四號
公  訴  人  臺灣臺北地方法院檢察署檢察官
被      告  丁○○
上列被告因詐欺案件，經檢察官提起公訴（九十六年度偵字第二
四八七七號），本院判決如下：
    主  文
丁○○無罪。
    理  由
一、公訴意旨略以：被告丁○○預見申辦行動電話門號並無特殊
    限制且程序簡便，而詐騙集團多利用行動電話聯絡進行詐騙
    活動，倘將其所申請之行動電話門號提供他人使用，可能因
    此供不法詐騙份子遂行詐欺犯行，並藉以躲避檢警機關查緝
    ，竟貪圖小利，而基於幫助詐欺取財之不確定故意，於民國
    九十五年三月二十六日向臺灣大哥大股份有限公司（下稱臺
    灣大哥大公司）申辦0000000000號行動電話門號
    後，旋將該門號交與真實姓名年籍不詳綽號「小龍」之成年
    男子，「小龍」所屬詐騙集團即由真實姓名、年籍不詳自稱
    「陳秀美」者使用，「陳秀美」即以該行動電話號碼與甲○○（業經臺灣基隆地方法院判處有期徒刑四月，減為有期徒
    刑二月確定）聯絡，使甲○○交付其所有中華商業銀行基隆
    分行帳號00000000000000000號存摺、提
    款卡及密碼予「陳秀美」，嗣「陳秀美」所屬詐騙集團成員
    自稱「夢萱」之女子於同年月二十七日下午某時，經由雅虎
    奇摩聊天室聊天以援交之方式，向丙○○訛稱須至金融機構
    所設置之自動櫃員機確認身分為非警察後，始願意見面進行
    援交云云，致丙○○陷於錯誤，於同年月二十八日上午零時
    四十四分許，在臺北縣新店市○○路○段六號中國信託商業
    銀行所設置之自動櫃員機，轉帳匯款新臺幣（下同）一萬七
    千三百二十三元至甲○○上開帳戶。因認被告涉犯刑法第三
    十條第一項前段、第三百三十九條第一項幫助詐欺取財罪嫌
    云云。
二、按犯罪事實應依證據認定之，無證據不得認定犯罪事實；不
    能證明被告犯罪者，應諭知無罪之判決，刑事訴訟法第一百
    五十四條第二項、第三百零一條第一項分別定有明文。此所
    謂認定犯罪事實之證據，無論其為直接或間接證據，均須達
    於通常一般人均不致有所懷疑，而得確信其為真實之程度，
    始得據為有罪之認定，若其關於被告是否犯罪之證明未能達
    此程度，而有合理性懷疑之存在，致使無法形成有罪之確信
    ，根據「罪證有疑、利於被告」之證據法則，即不得遽為不
    利被告之認定（最高法院二十九年上字第三一○五號、四十
    年臺上字第八六號、七十六年臺上字第四九八六號判例參照
    ）。
三、公訴人認被告涉有幫助詐欺取財犯行，無非係以證人乙○○
    證述：其介紹友人「小龍」向被告借用行動電話門號等語、
    被害人丙○○指述：其在雅虎奇摩聊天室聊天遭詐騙，而匯
    款至甲○○上開帳戶等情，及中華商業銀行基隆分行帳號0
    0000000000000000號交易明細表、臺灣大
    哥大公司0000000000號行動電話門號雙向通聯資
    料查詢等件，為其主要論據。
四、訊據被告固不否認於上揭時、地向臺灣大哥大公司申辦00
    00000000號行動電話門號後，旋將該門號之ＳＩＭ
    卡交與「小龍」，惟堅詞否認有何幫助詐欺取財犯行，辯稱
    ：伊同事乙○○表示「小龍」借用行動電話門號係供正常使
    用，並負責繳納通話費，伊始應允出借等語。
五、經查：
  (一)證據能力方面：
    按被告以外之人於審判外之言詞或書面陳述，除法律有規定
    者外，不得作為證據，刑事訴訟法第一百五十九條第一項固
    定有明文；惟被告以外之人於審判外之陳述，雖不符刑事訴
    訟法第一百五十九條之一至第一百五十九條之四之規定，而
    經當事人於審判程序同意作為證據，法院審酌該言詞陳述或
    書面陳述作成時之情況，認為適當，亦得為證據，當事人、
    代理人或辯護人於法院調查證據時，知有第一百五十九條第
    一項不得為證據之情形，而未於言詞辯論終結前聲明異議者
    ，視為有前項之同意，同法第一百五十九條之五亦有明文。
    被害人丙○○於警詢時所為之陳述，雖屬被告以外之人於審
    判外之言詞陳述，然當事人於審判程序對於上開證據方法之
    證據能力並未爭執，本院審酌前開審判外之言詞陳述於作成
    時之情況，並無違法不當或證明力明顯過低之瑕疵，認前揭
    證據方法，適為本案之證據；至其餘資以認定本案犯罪事實
    之非供述證據（詳後述），亦查無違反法定程序取得之情形
    ，依同法第一百五十八條之四反面規定，應具證據能力。
  (二)實體方面：
    1.被告係於九十五年三月二十六日某時許，前往臺灣大哥大
      公司永和福和店，申辦0000000000號行動電話
      門號，嗣因欠費於同年四月五日遭臺灣大哥大公司限制發
      話功能，並於同年五月二十三日遭警政機關去函停話等情
      ，有臺灣大哥大公司九十七年五月八日法大字○九七○四
      四○○七號書函在卷可稽（見本院卷第十頁至第十三頁）
      ，並為被告所不否認（見本院卷第五十三頁），此部分事
      實，應堪認定。
    2.被告固坦認於申辦系爭行動電話門號當日，旋在臺北縣永
      和市○○路與福和橋處將該門號之ＳＩＭ卡交付「小龍」
      一情不諱（見本院卷第二十八頁反面），惟證人甲○○於
      本院審理時結證：我與「陳秀美」在九十四年認識，平常
      就有聯絡，都是「陳秀美」撥打00000000號之室
      內電話給我與我聯絡比較多，「陳秀美」除以00000
      00000號之行動電話與我聯絡外，當時還有用另一支
      室內電話與我聯絡，我是於九十五年三月十四、十五日，
      在基隆市○○路一七七號前，將中華商業銀行基隆分行帳
      號00000000000000000號存摺、提款卡
      及密碼交給「陳秀美」，至於該次「陳秀美」是以哪支電
      話與我聯絡，因為沒有來電顯示，所以我不知道，而「陳
      秀美」第一次以0000000000號行動電話門號與
      我聯繫之時間是在九十五年三月二十九日等語明確（見本
      院卷第五十頁至第五十一頁）。
    3.稽之系爭行動電話自九十五年三月二十六日起租至同年五
      月二十三日停話之通聯紀錄（見臺灣臺北地方法院檢察署
      九十五年度偵字第一四○○七號偵查卷第四十四頁至第六
      十四頁），系爭行動電話門號確於同年三月二十九日下午
      三時四十四分四十四秒，始與00000000號之室內
      電話有首次通話紀錄，再觀諸臺灣基隆地方法院九十六年
      基簡字第七八六號刑事簡易確定判決所認定之犯罪事實，
      係甲○○基於幫助詐欺取財之犯意，於九十五年三月十四
      日或同年月十五日，在基隆市○○路一七七號前，將其上
      開中華商業銀行帳戶之存摺、提款卡（含提款密碼）交予
      「陳秀美」，嗣「陳秀美」所屬詐騙集團成員自稱「夢萱
      」之女子於九十五年三月二十七日下午某時，經由雅虎奇
      摩聊天室聊天以援交之方式，向丙○○訛稱須至金融機構
      所設置之自動櫃員機確認身分為非警察後，始願意見面進
      行援交云云，致丙○○陷於錯誤，於同年月二十八日凌晨
      零時四十四分許，在臺北縣新店市○○路○段六號之中國
      信託商業銀行所設置之自動櫃員機，轉帳匯款一萬七千三
      百二十三元至甲○○上開帳戶，此有該刑事簡易判決（見
      臺灣臺北地方法院檢察署九十六年度他字第四一○六號偵
      查卷第三十八頁至第四十五頁）、被害人蔡志明警詢筆錄
      （見本院卷第十六頁至第十八頁）、中華商業銀行基隆分
      行九十五年四月十八日基隆分行九五傳字第三三號函檢送
      之帳號00000000000000000號帳戶申請
      人之基本資料及交易明細表（見同上第一四○○七號偵查
      卷第八頁至第十三頁）在卷可稽。
    4.「陳秀美」以系爭行動電話門號與甲○○聯絡之時間，既
      在甲○○交付前開中華商業銀行帳戶存摺、提款卡（含提
      款密碼），及被害人蔡志明匯款至該帳戶之後，是公訴人
      指稱「陳秀美」係以系爭行動電話號碼與甲○○聯絡，使
      甲○○交付前開中華商業銀行存摺、提款卡及密碼予「陳
      秀美」云云，顯與事實不符。
    5.況被害人蔡志明於警詢時所提供之四支詐騙電話（見本院
      卷第十七頁），亦與系爭行動電話號碼無涉，是系爭電話
      號碼是否確供詐騙集團份子遂行詐欺取財犯行之用，亦屬
      有疑。
    6.綜上所述，被告辯解，並非全然不可信。公訴人所提證據
      及指出證明之方法，無從說服本院形成被告所涉幫助詐欺
      取財犯行有罪之心證，此外，復查無其他積極證據足資認
      定被告確有公訴人所指上揭犯行，既不能證明被告犯罪，
      揆諸前揭規定及說明，自應為無罪之諭知。
據上論斷，應依刑事訴訟法第三百零一條第一項，判決如主文。
本案經檢察官蔡宏展到庭執行職務
中    華    民    國  九十七  年    六    月   三十   日
                          臺灣臺北地方法院刑事第十四庭
                              審判長法  官  宋松璟
                                    法  官  陳琪媛
                                    法  官  孫萍萍
以上正本證明與原本無異。
如不服本判決，應於收受送達後十日內向本院提出上訴書狀。
                                    書記官  林義盛
中    華    民    國  九十七  年    六    月   三十   日


司法院資訊處製作；財團法人民間司法改革基金會備份。
